【裁判字號】    99,聲,686
【裁判日期】    990430
【裁判案由】    定應執行刑
【裁判全文】
臺灣臺南地方法院刑事裁定               99年度聲字第686號
聲  請  人  臺灣臺南地方法院檢察署檢察官
受  刑  人  甲○○
上列聲請人因受刑人數罪併罰有二裁判以上，聲請定其應執行之
刑（99年執聲字第390號），本院裁定如下：
    主  文
甲○○所犯如附表所示之罪應執行有期徒刑玖月，如易科罰金，
以銀元參佰元即新臺幣玖佰元折算壹日。
    理  由
一、受刑人甲○○因詐欺等罪，經本院先後判處如附表所示之刑
    （引用臺灣臺南地方法院檢察署受刑人甲○○定應執行刑案
    件一覽表，另更正編號2宣告刑為「有期徒刑2月，如易科罰
    金，以新台幣1千元折算1日」），均經分別確定在案。茲檢
    察官聲請定其應執行之刑，本院審核認聲請為正當。
二、受刑人行為後，於民國94年2月2日修正公布之刑法，已於95
    年7月1日施行，依修正後刑法第2條第1項規定：「行為後法
    律有變更者，適用行為時之法律。但行為後之法律有利於行
    為人者，適用最有利於行為人之法律」，又受刑人行為時即
    修正前刑法第51條規定：「數罪併罰，分別宣告其罪之刑，
    依左列各款定其應執行者：」其中第5款規定：「宣告多數
    有期徒刑者，於各刑中之最長期以上，各刑合併之刑期以下
    ，定其刑期。但不得逾20年」，修正後刑法第51條第5款改
    為：「宣告多數有期徒刑者，於各刑中之最長期以上，各刑
    合併之刑期以下，定其刑期。但不得逾30年」，二相比較，
    修正後規定並未較有利於受刑人。又最高法院95年5月23日
    刑事庭第八次會議決議認：「．．．（新法第51條）第5款
    提高多數有期徒刑合併應執行之刑不得逾30年，新法施行後
    ，應依新法第2條第1項之規定，適用最有利於行為人之法律
    。裁判確定前犯數罪，其中一罪在新法施行者，亦同」，自
    應依有利於受刑人即修正前刑法第51條第5款定應執行刑。
    經查：受刑人甲○○所犯附表編號1之罪，犯罪時間在刑法
    修正施行前；編號2、3、4之罪，犯罪時間在95年7月1日刑
    法修正施行之後，是以，受刑人所犯如附表所示之罪，犯罪
    時間分別在刑法修正施行前及施行後，依前揭說明，定執行
    刑之依據，自應適用修正前刑法第51條第5款規定。
三、又依修正施行後之刑法第41條第1項、第2項規定：「犯最重
    本刑為5年以下有期徒刑以下之刑之罪，而受6個月以下有期
    徒刑或拘役之宣告者，得以新臺幣1千元、2千元或3千元折
    算1日，易科罰金。但確因不執行所宣告之刑，難收矯正之
    效，或難以維持法秩序者，不在此限」、「前項規定於數罪
    併罰，其應執行之刑未逾6月者，亦適用之」，意即對於數
    罪併罰之案件，雖各宣告刑依法均得易科罰金，然若定應執
    行之刑已超過6個月，仍不得易科罰金。嗣該法條於98年1月
    21日再經修正公布，並自同年9月1日起施行，該法條第8項
    乃修正前同條第2項之移列，其規定內容相同。惟司法院大
    法官會議另於98年6月19日公布第662號解釋，該解釋文認為
    ：「中華民國94年2月2日修正公布之現行刑法第41條第2項
    規定，關於數罪併罰，數宣告刑均得易科罰金，而定應執行
    刑逾6個月者，排除適用同條第1項得易科罰金之規定部分，
    與憲法第23條規定有違，並與本院釋字第366號解釋意旨不
    符，應自本解釋公布之日起失其效力。」，是依司法院大
    法官會議解釋第366號、662號之解釋意旨，對於數罪併罰，
    數宣告刑依法均得易科罰金，而定其應執行之刑超過6個月
    之案件，仍得諭知易科罰金之折算標準，依據上揭司法院大
    法官會議解釋，刑法第41條於98年12月30日修正公布，並自
    99年1月1日起施行，該法條第8項規定「第1項至第4項及第
    7項之規定，於數罪併罰之數罪均得易科罰金或易服社會勞
    動，其應執行之刑逾6月者，亦適用之。」，因上揭司法院
    大法官會議第622號解釋並認刑法第41條第2項（現行法條第
    8項）應自本解釋公布之日起失其效力，自無刑法第2條新舊
    法比較可言。從而，自司法院大法官會議第662號解釋之公
    布日即98年6月19日起數宣告刑依法均得易科罰金，而定應
    執行之刑超過6個月之案件，仍得諭知易科罰金之折算標準
    。準此，本案受刑人所定應執行刑雖逾6個月，仍應諭知易
    科罰金之折算標準。
三、再依修正前刑法第41條第1項前段規定：「犯最重本刑為5年
    以下有期徒刑以下之刑之罪，而受6個月以下有期徒刑或拘
    役之宣告，因身體、教育、職業、家庭之關係或其他正當事
    由，執行顯有困難者，得以1元以上3元以下折算1日，易科
    罰金」，另依刑法修正施行之罰金罰鍰提高標準條例第2條
    前段（現已廢止）規定：「依刑法第41條易科罰金或第42條
    第2項易服勞役者，均就其原定數額提高為1百倍折算1日」
    ，則刑法修正施行前之易科罰金折算標準，應以銀元3百元
    即新臺幣9百元折算為1日。然依修正施行後刑法第41條第1
    項前段規定：「犯最重本刑為5年以下有期徒刑以下之刑之
    罪，而受6個月以下有期徒刑或拘役之宣告者，得以新臺幣
    1千元、2千元或3千元折算1日，易科罰金」，二相比較，修
    正後易科罰金之規定，並未較有利於受刑人，是本案定執行
    刑後之易科罰金折算標準，自應適用修正前刑法第41條第1
    項前段之規定。
四、依刑事訴訟法第477條第1項，刑法第2條第1項、修正前第41
    條第1項前段、修正前第51條第5款，廢止前罰金罰鍰提高標
    準條例第2條，裁定如主文。
中    華    民    國    99    年    4    月    30     日
                  刑事第五庭  法  官  包梅真
以上正本證明與原本無異。
如不服本裁定，應於收受送達後5日內向本院提出抗告狀。（應
附繕本）
                              書記官  李淑秋
中    華    民    國    99    年    4     月    30    日

司法院資訊處製作；財團法人民間司法改革基金會備份。
